【裁判字號】    95,訴,86
【裁判日期】    951114
【裁判案由】    違反毒品危害防制條例
【裁判全文】
臺灣屏東地方法院刑事判決                95年度訴字第86號
公  訴  人  臺灣屏東地方法院檢察署檢察官
被      告  甲○○
上列被告因違反毒品危害防制條例案件，經檢察官提起公訴（94
年度毒偵字第2917號）本院判決如下：
    主  文
甲○○無罪。
    理  由
一、公訴意旨略以：被告甲○○於民國87年間因施用毒品案件，
    經本院裁定送觀察、勒戒後，認無繼續施用毒品傾向釋放後
    ，由臺灣屏東地方法院檢察署檢察官以87年度偵字第5640號
    為不起訴處分確定；復於90年間因施用毒品案件，經本院裁
    定送觀察、勒戒後，認有繼續施用毒品傾向，再經裁定送強
    制戒治並經臺灣屏東地方法院檢察署檢察官起訴，其強制戒
    治部分於91年6 月13日因接續執行徒刑出所，於92年1 月6
    日保護管束期滿，而起訴部分則於91年5 月6 日經本院判處
    應執行有期徒刑8 月確定，甫於93年11月5 日縮短刑期執行
    完畢，詎仍不知悔改，於強制戒治執行完畢後5 年內，復基
    於施用第一級毒品海洛因之犯意，於94年8 月11日10時50分
    許往前回溯72小時內之某時，在屏東縣潮州鎮○○路66號成
    功旅社213 號房間內，施用第一級毒品海洛因1 次，嗣於94
    年8 月11日4 時45分許，為警在上開旅社213 號房間臨檢而
    查獲，經警採集其尿液檢驗呈嗎啡及甲基安非他命陽性反應
    （所涉施用第二級毒品罪嫌部分移送本院另案審理），因認
    被告涉有毒品危害防制條例第10條第1 項之施用第一級毒品
    罪嫌云云。
二、檢察官認被告甲○○涉有施用第一級毒品罪嫌，無非係以被
    告於查獲時經採尿送鑑定結果，確呈嗎啡陽性反應，有臺灣
    檢驗科技股份有限公司濫用藥物尿液檢驗報告可證，為其主
    要論據。
三、按犯罪事實應依證據認定之，無證據不得認定犯罪事實；又
    不能證明被告犯罪者，應諭知無罪之判決，刑事訴訟法第15
    4 條第2 項、第301 條第1 項分別定有明文。次按事實之認
    定，應憑證據，如未能發現相當證據，或證據不足以證明，
    自不能以推測或擬制之方法，以為裁判之基礎；又認定犯罪
    事實所憑之證據，雖不以直接證據為限，間接證據亦包括在
    內，然而無論直接或間接證據，其為訴訟上之證明，須於通
    常一般之人不致有所懷疑，而得確信其為真實之程度者，始
    得據為有罪之認定；再認定不利於被告之事實，須依積極證
    據，苟積極證據不足為不利於被告事實之認定時，即應為有
    利於被告之認定，更不必有何有利之證據，最高法院著有40
    年台上字第86號判例、76年台上字第4986號判例及30年上字
    第816 號判例，可資參照。
四、訊據被告甲○○固坦承於上揭時地遭警查獲，並同意採尿送
    驗之事實，惟堅決否認有為施用第一級毒品海洛因之犯行，
    辯稱：伊僅施用第二級毒品甲基安非他命，送驗的尿液可能
    與同日遭查獲之其他被告之尿液相混等語。經查，被告甲○
    ○於警詢時坦承施用第二級毒品甲基安非他命等語（見警卷
    第4 頁），且其尿液經警以臺灣尖端先進生技醫藥股份有限
    公司製造之毒品簡易快速篩檢試劑初步檢驗，結果呈第二級
    毒品甲基安非他命陽性反應等情，業據被告甲○○敘明在卷
    （見警卷第7 頁），並有照片1 幀（見警卷第40頁）可稽，
    是被告甲○○辯稱其未施用第一級毒品海洛因等語，即非無
    據。又被告甲○○於94年8 月11日4 時45分許，在位於屏東
    縣潮州鎮○○路66號之成功旅社213 號房內，與鍾明志、邱
    弘嘉同時為警臨檢而查獲渠等涉犯施用毒品罪嫌，渠等並均
    同意採尿送驗，被告甲○○於同日10時50分許為警所採取之
    尿液檢體之編號為94A-226 ，且其僅坦承施用第二級毒品甲
    基安非他命；鍾明志於同日9 時40分許為警所採取之尿液檢
    體之編號為94A-225 ，且其坦承施用第一級毒品海洛因及第
    二級毒品甲基安非他命；邱弘嘉於同日13時5 分許為警所採
    取之尿液檢體之編號為94A-224 ，且其坦承施用第一級毒品
    海洛因及第二級毒品甲基安非他命等情，有職務報告1 紙（
    見警卷第2 頁）、渠等之警詢筆錄（分別見警卷第7 頁、第
    9 頁、第15頁）及屏東縣警察局潮州分局疑似嗎啡、安非他
    命尿液送驗代號與真實姓名對照表3 紙（分別見警卷第29頁
    、本院卷第72頁、第73頁）在卷足憑，惟編號為94A-226 之
    尿液檢體經送請臺灣檢驗科技股份有限公司以酵素免疫分析
    法及氣相層析質譜儀法檢驗，結果呈甲基安非他命及嗎啡陽
    性反應，有該公司KＺ000000000000號濫用藥物尿液檢驗報告
    1 紙（見偵卷第22頁）；編號為94A-225 之尿液檢體經送請
    臺灣檢驗科技股份有限公司以酵素免疫分析法及氣相層析質
    譜儀法檢驗，結果僅呈甲基安非他命陽性反應，有該公司KＺ
    000000000000號濫用藥物尿液檢驗報告1 紙（見本院卷第74
    頁），嗣經本院將編號為94 A-225之尿液檢體（即本院95成
    保管608 號）及被告甲○○之DNA 樣本卡（即本院95成保管
    445 號）送請法務部法醫研究所進行DNA 型別比對，結果認
    「95成保管608 號（編號94 A-225）尿液檢出之各項DNA 型
    別與甲○○DNA 樣本卡所檢出之各項相對應型別均相符，計
    算重複率（識別率）為3.85乘10之負18次方，因此認為95成
    保管608 號（編號94A-225） 尿液極可能（機率為99.99999
    %） 為甲○○所有」，有法務部法醫研究所95年9 月20日法
    醫證字第0950004121號函（見本院卷第84頁）附卷可稽，足
    信編號為94A-225 之尿液檢體採自被告甲○○，則卷附之屏
    東縣警察局潮州分局疑似嗎啡、安非他命尿液送驗代號與真
    實姓名對照表上記載編號為94A-225 之尿液檢體採自鍾明志
    云云，即與事實不符，而該編號為94A-225 之尿液檢體經檢
    驗僅呈甲基安非他命陽性反應，已如上述，是被告甲○○所
    辯尚堪採信，復查又無其他積極、確切之證據足以證明被告
    甲○○涉有公訴意旨所指之犯行，要屬不能證明其犯罪，揆
    諸前揭說明，自應為無罪之諭知，另被告甲○○經合法傳喚
    無正當理由不到庭，爰依刑事訴訟法第306 條之規定，不待
    其陳述，逕行判決，併此敘明。
據上論斷，應依刑事訴訟法第301 條第1 項、第306 條，判決如
主文。
本案經檢察官陳川傑到庭執行職務。
中    華    民    國    95    年    11    月    14    日
                  刑事第五庭    審判長法  官    石家禎
                                      法  官    李宜娟
                                      法  官    林家聖
以上正本證明與原本無異。
如不服本判決應於收受本判決送達後10日內向本院提出上訴書狀
，其未敘述上訴理由者，並得於提起上訴後10日內向本院補提理
由書狀（均須按他造當事人之人數附繕本）「切勿逕送上級法院
」
中    華    民    國    95    年    11    月    14    日
                                書記官  莊正彬


司法院資訊處製作；財團法人民間司法改革基金會備份。
